臺灣高等法院高雄分院刑事判決　　　　　　　　　　九十一年度上訴字第六八三號
　　上　訴　人
　　即　被　告　乙○○
　　指　　　定
右上訴人因強盜案件，不服臺灣高雄地方法院九十一年度訴字第二八八號中華民國九
十一年三月二十一日第一審判決（起訴案號：臺灣高雄地方法院檢察署九十年度偵字
第二一五八九號），提起上訴，本院判決如左：
      主  文
原判決撤銷。
乙○○共同意圖為自己不法之所有，攜帶兇器以脅迫至使不能抗拒，而使人交付財物
，累犯，處有期徒刑捌年。
口罩一付及菜刀一支均沒收。
      事  實
一、乙○○曾因犯肅清煙毒條例、麻醉藥品管理條例、恐嚇等案件，經臺灣高雄地方
    法院分別判處有期徒刑三年三月、四月、四月，應執行有期徒刑三年八月確定，
    於民國八十三年六月二十二日假釋出監，嗣因撤銷假釋，再執行殘餘刑期一年一
    月十六日，而於八十六年六月十四日執行完畢。詎仍不知悔改，復與高樹華（未
    據起訴）共同基於意圖為自己不法所有之犯意聯絡，於九十年九月十日上午四時
    許，攜帶高樹華所有客觀上可供兇器使用之菜刀一支，由乙○○騎乘高樹華所有
    卸下車牌之機車附載高樹華，前往址設高雄市○○區○○路一五○號一樓之「肆
    角伍育樂廣場」，乙○○與高樹華均以頭戴安全帽及口罩之裝扮掩蓋面貌進入店
    內，推由高樹華持上開菜刀威嚇要脅店員甲○○、不詳姓名顧客二人及另一小姐
    等人不要輕舉妄動，並喝令甲○○、不詳姓名顧客二人及另一小姐等人均靠到櫃
    檯旁，隨即逼迫甲○○交出身上皮包，乙○○則雙手插腰站立於高樹華身後，至
    使甲○○、不詳姓名顧客二人及另一小姐等人均不能抗拒，甲○○心生畏怖，而
    將所有之背包一只（內有現金新臺幣二萬元、肆角伍育樂廣場集分卡五十八張、
    打火機一個、綠油精一瓶、鑰匙一付等物）交付高樹華，得手後二人隨即騎乘機
    車逃逸。嗣經肆角伍育樂廣場報案，為警持搜索票，至乙○○位於高雄市○○區
    ○○路一五○號之居處搜索，取出供強盜所用之乙○○所有之口罩一付和高樹華
    所有之菜刀一支，及強盜所得集分卡五十八張、打火機一個、綠油精一瓶、鑰匙
    一付、皮包一個等物（強盜所得財物，除現金二萬元因已花用盡失外，已發還甲
    ○○），因而查獲。
二、案經高雄市政府警察局小港分局報請臺灣高雄地方法院檢察署檢察官偵查起訴。
          理由
一、訊據上訴人即被告乙○○對於在右揭時、地騎乘卸下車牌之機車附載高樹華同至
    「肆角伍育樂廣場」，並於高樹華強盜甲○○後搭載高樹華離去，且經警在其居
    處客廳酒櫃下方抽屜搜出口罩一付、菜刀一支、集分卡五十八張等物品之事實，
    供承不諱，惟矢口否認有何強盜犯行，辯稱：高樹華約我一同前往「肆角伍育樂
    廣場」找人理論，高樹華先進去店裡，我進去後才看到他拿刀子搶店員的皮包，
    我有開口叫高樹華不要這樣，便走出店外，後高樹華要我載他到我居處，並趁我
    上廁所時把強盜所得之物除現金外全數藏放於我家客廳酒櫃下方，我從頭到尾都
    未參與強盜行為，也沒分得任何好處云云。
二、惟查：
（一）右揭事實，業據證人即「肆角伍育樂廣場」店員甲○○於警訊證述明確（見警
      卷第三頁至第六頁警訊筆錄）；並於原審指證無訛，證稱：九十年九月十日上
      午四時許，被告與高樹華頭戴安全帽、口罩一起進入店內（不是一前一後），
      高樹華手持菜刀嚇令不要動靠到櫃檯旁，並要我交出皮包，當時我很害怕，不
      得已只好交出皮包，被告則站在店內走道中央，雙手插腰作監視狀，當時店內
      尚有顧客二人及另一小姐等人均不敢抗拒，被告見高樹華拿走皮包後才隨同一
      起離去，我皮包內有現金二萬元、店內的集分卡五十八張、打火機一個、綠油
      精一瓶及鑰匙一付（見原審卷第五十頁至第五十二頁訊問筆錄）。且證人即至
      被告住處搜索之警員黃焜山於原審證稱：當時我們持搜索票到被告住處實施搜
      索，我們在一樓客廳酒櫃下方抽屜搜出一包塑膠袋，內裝有集分卡五十八張、
      打火機一個、綠油精一瓶、鑰匙一付、皮包一個、褲子一件、菜刀一支、水果
      刀一支、口罩一只及膠帶等物品，被害人於警訊說其皮包內尚有現金二萬元，
      但我們並未發現現金等語（見原審卷第三十五頁訊問筆錄）。並有相片十六幀
      、高雄市政府警察局小港分局搜索筆錄、扣押物品目錄表、扣押物品收據、贓
      物認領保管切結書附卷可稽（見警卷第九頁至第二十一頁，第十三頁除外），
      復有案發現場監視錄影帶乙捲、口罩一付及菜刀一支扣案足資佐證。本案事證
      明確。
（二）被告雖辯稱：因騎機車才戴上安全帽及口罩，並以這種打扮進入店內，進入才
      知道高樹華持刀強盜，我有開口阻止高樹華，並立刻走出店外，沒有在店內監
      控，我與高樹華沒有犯意聯絡云云。然查，證人甲○○於原審結證稱：被告與
      高樹華是一同進來，一起離開，不是一前一後，被告於高樹華持菜刀強盜時，
      並沒有出聲阻止高樹華，反而是站在店內監視‧‧‧我在店內服務許久，從未
      見過客人會頭戴安全帽與口罩進入店內，被告與高樹華應該是看到當時店裡只
      有我揹著皮包，目標明顯，所以才會下手等語明確（見原審卷第五十頁至第五
      十二頁訊問筆錄），徵諸證人甲○○與被告、高樹華互不相識，彼此間無夙怨
      嫌隙，應無設詞誣陷被告之可能。參酌原審當庭勘驗錄影帶結果，銀幕顯示九
      十年九月十日上午四時零七分許，被告身穿白色上衣頭戴安全帽，與身穿黑衣
      亦戴安全帽之男子一同進入店內，黑衣男子手持刀走向店內櫃檯，取走小姐交
      出之皮包，被告則站於店內靠櫃檯處走道上，雙手插腰並作勢監視店內其他人
      ，其他人均靠櫃檯站立不敢反抗，黑衣男子拿走財物後夥同被告一同離開，時
      間約同日上午四時十一分許，有勘驗筆錄在卷足憑（見原審卷第五十六頁、第
      五十七頁），據上各情以觀，被告顯然明知高樹華進入「肆角伍育樂廣場」之
      目的係為強盜財物，猶與高樹華一同前往，並於高樹華持刀脅迫被害人交出財
      物時，立於一旁監控現場狀況，且在高樹華得手後共同離去，其與高樹華間就
      攜帶兇器強盜之犯行，有犯意聯絡與行為分擔，灼然可見。
（三）按刑法上之恐嚇取財罪，係以將來之惡害恫嚇被害人使其交付財物為要件，若
      當場施以強暴脅迫達於不能抗拒程度，即係強盜行為，不能論以恐嚇罪名，最
      高法院六十五年台上字第一二一二號判例可資參照。本件被告與高樹華二人，
      推由高樹華持上開菜刀威嚇要脅店員甲○○、不詳姓名顧客二人及另一小姐等
      人不要輕舉妄動，並喝令甲○○、不詳姓名顧客二人及另一小姐等人均靠到櫃
      檯旁，隨即逼迫甲○○交出身上皮包，時值深夜，被告二人均頭戴安全帽及口
      罩掩蓋面貌，其中之高樹華並持有菜刀，被害人顯受現在立即之危害並已達不
      能抗拒之程度，被告辯稱：其行為應屬恐嚇取財云云，並無足取。又被害人於
      高樹華取走皮包後，被告等之強盜行為即已完成，被害人是否曾向高樹華索回
      手機，並不影響其等強盜罪之犯行。本件被害人甲○○於警訊並於原審已到庭
      指證明確，原審並當庭勘驗監視錄影帶，被告與高樹華之強盜行為，至為灼然
      ，本院認無再勘驗監視錄影帶及傳喚被害人甲○○之必要，併予敘明。
（四）綜上所述，被告所辯顯係卸責之詞，不足採信，罪證明確，犯行應堪認定。
三、查被告行為時，懲治盜匪條例係經立法程序於四十六年六月五日修正公布施行，
    將原第八條及第十條之規定予以刪除，原第九條改為第八條，第十一條改為第九
    條，經考上開刪除原第十條「施行期間定為一年，必要時得以命令延長」有關限
    時法規定之立法本意，係為期遏止盜風，改善治安，認該條例第一條至第七條及
    原第九條均仍有施行之必要，因將該條例由限時法改為經久施行之常態性刑事特
    別法，並重新調整條次，形式上雖稱修正，實質上已具重新全部立法之性質，故
    該條例修正前，雖有數次命令延長已逾期，仍非可認為已經失效，而懲治盜匪條
    例係刑法之特別法，自應優先適用，而無適用刑法之餘地，公訴人認被告所為係
    犯修正前刑法加重強盜罪，而未引用懲治盜匪條例之規定，容有未洽。次查被告
    行為後，懲治盜匪條例業於九十一年一月三十日經總統公布廢止，而刑法第三百
    三十條第一項亦於同日修正公布，新舊法（即懲治盜匪條例第五條第一項第一款
    、修正後刑法第三百三十條第一項）比較結果，新修正公布之刑法規定有利於被
    告，依刑法第二條第一項前段之規定，自應適用裁判時法，即修正後刑法第三百
    三十條第一項之規定。核被告所為，係犯修正後刑法第三百三十條第一項之加重
    強盜罪，公訴人認被告所為係犯修正前刑法第三百三十條第一項之規定，起訴法
    條尚有未洽，應予變更。被告一強盜行為，對被害人甲○○部分觸犯加重強盜既
    遂罪，對不詳姓名顧客二人及另一小姐等人觸犯加重強盜未遂罪，為想像競合犯
    ，應從一重之加重強盜既遂罪處斷。被告與高樹華間就上開犯行有犯意聯絡與行
    為分擔，為共同正犯。被告乙○○曾因犯違反肅清煙毒條例、麻醉藥品管理條例
    、恐嚇等案件，經臺灣高雄地方法院分別判處有期徒刑三年三月、四月、四月，
    應執行有期徒刑三年八月確定，於民國八十三年六月二十二日假釋出監，嗣因撤
    銷假釋，再執行殘餘刑期一年一月十六日，而於八十六年六月十四日執行完畢，
    有臺灣高等法院被告全國前案紀錄表乙紙附卷可查，其受有刑徒刑之執行完畢五
    年內，再犯本件有期徒刑以上之罪，為累犯，應依法加重其刑。
四、原審予以論科，固非無見。惟查，被告一強盜行為，對被害人甲○○部分觸犯加
    重強盜既遂罪，對不詳姓名顧客二人及另一小姐等人觸犯加重強盜未遂罪，原審
    未論想像競合犯，尚有未洽。被告上訴意旨否認強盜，執以指摘原判決不當，雖
    無理由，惟原判決既有可議，應予撤銷改判。爰審酌被告正值壯年，不思循合法
    途徑謀求財富，竟以強盜方式為之，所為非但侵害被害人之人身安全，亦嚴重危
    害社會秩序，情節重大，且犯後猶飾詞卸責等一切情狀，仍如原審量處有期徒刑
    八年。公訴人請求從重量處被告有期徒刑三年六月，惟本件被告所犯修正後加重
    強盜罪法定刑最輕本刑為有期徒刑七年，公訴人求刑低於法定最輕本刑，附此說
    明。扣案之口罩一付為被告所有，菜刀一支則為共犯高樹華所有，且為供強盜犯
    罪所用之物，業據被告供明在卷（見原審卷第二十三頁反面、原審卷第六十六頁
    筆錄），爰依刑法第三十八條第一項第二款規定宣告沒收。至上衣一件、牛仔褲
    一條、透明膠帶一捲及水果刀一只，雖分別為被告及高樹華所有之物品，惟與本
    案加重強盜之行為無涉，亦非違禁物，故不予宣告沒收，至強盜所得現金二萬元
    ，已花用盡失，併此敘明。
據上論結，應依刑事訴訟法第三百六十九條第一項前段、第三百六十四條、第二百九
十九條第一項前段、第三百條，刑法第二條第一項但書、第二十八條、第三百三十條
第一項、第五十五條、第四十七條、第三十八條第一項第二款，判決如主文。
本案經檢察官張其主到庭執行職務。
中    華    民    國      九十一      年      七      月     二十五   日
                              臺灣高等法院高雄分院刑事第五庭
                                  審判長法官  吳水木
                                        法官  洪慶鐘
                                        法官  趙文淵
右正本證明與原本無異。
如不服本判決應於收受本判決後十日內向本院提出上訴書狀，其未述上訴理由者，
並得於提起上訴後十日內向本院補提理由書狀（均須按他造當事人之人數附繕本)「
切勿逕送上級法院」。
                                      書記官  陳武悅
中    華    民    國      九十一      年      七      月     二十五   日
附錄：本判決論罪科刑法條：
刑法第三百三十條第一項
犯強盜罪而有第三百二十一條第一項各款情形之一者，處七年以上有期徒刑。
